臺灣臺中地方法院刑事判決　　　　　　　100年度訴字第603號
公　訴　人　臺灣臺中地方法院檢察署檢察官
被　　　告　楊仁豪
指定辯護人　本院公設辯護人　蔡育萍
上列被告因偽造有價證券案件，經檢察官提起公訴（100年度偵
字第1772號），本院判決如下：
    主    文
楊仁豪意圖供行使之用，而偽造有價證券，處有期徒刑壹年捌月
。緩刑參年。未扣案偽造以新光銀行南台中分行為付款人、票號
EX0000000號、發票日99年10月12日、面額新台幣陸萬元之支票
壹紙，其中偽造「楊仁傑」為發票人部分沒收。
    犯罪事實
一、楊仁豪於民國（下同）99年7月間某日，在臺中市○區○○
    街72巷49號住處，因一時需款週轉，為以支票向友人調借現
    金使用，竟意圖供行使之用，而基於偽造有價證券之犯意，
    未經其弟楊仁傑之同意及授權，在上址住處意圖為自己不法
    之所有，竊取楊仁傑所有付款人為新光銀行南台中分行、帳
    號為000000000號（個人戶）之票號第EX0000000號空白支票
    1 紙（親屬間竊盜部分未據楊仁傑告訴）得手後，在發票人
    欄除加蓋以其本人名義為負責人之「南僑鋁門窗企業社」印
    文為發票人外（起訴書公訴人誤為盜用），並盜用其弟「楊
    仁傑」印文而冒用楊仁傑名義為共同發票人，簽發面額新台
    幣（下同）6萬元、發票日99年10月12日之支票而偽造有價
    證券1紙，並於同日以自己名義在支票背面背書後，持向不
    知情之友人張志威調借同額現金6萬元，而持以行使。嗣楊
    仁傑99年8月4日發覺遺失上開空白支票1紙，乃以遺失票據
    申報書向台中市警察局報案，而該支票1紙於99年10月10日
    經張志威委託代為莊英敏提示後，因先前已經楊仁傑掛失止
    付而退票，為警循線查獲。
二、案經臺中市政府警察局第三分局，移送臺灣臺中地方法院檢
    察署檢察官偵查起訴。
    理  由
一、證據能力部分：
(一)按被告以外之人於偵查中向檢察官所為陳述，除顯有不可信
    之情況者外，得為證據，刑事訴訟法第159條之1第2項定有
    明文。蓋因檢察官與法官同為司法官署，且檢察官代表國家
    偵查犯罪，依法有訊問被告、證人及鑑定人之權力，且須對
    被告有利、不利之情形均應注意，況徵諸實務運作，檢察官
    實施刑事偵查程序，亦能恪遵法定程序之要求，不致有違法
    取證情事且可信度極高，是被告以外之人前於偵查中已具結
    而為證述，除反對該項供述得具有證據能力之一方，已釋明
    「顯有不可信之情況」之理由外，不宜遽指該證人於偵查中
    之陳述不具證據能力，方符前揭法條之立法意旨。本件既無
    證據足認證人張志威於偵查中向檢察官所為之證述有何顯不
    可信之情況，依上開規定，自應認其於偵查中具結後之證述
    有證據能力。
(二)按刑事訴訟法第159條之5規定：「（第1項）被告以外之人
    於審判外之陳述，雖不符前四條之規定，而經當事人於審判
    程序同意作為證據，法院審酌該言詞陳述或書面陳述作成時
    之情況，認為適當者，亦得為證據。（第2項）當事人、代
    理人或辯護人於法院調查證據時，知有第159條第1項不得為
    證據之情形，而未於言詞辯論終結前聲明異議者，視為有前
    項之同意」，其立法意旨在於傳聞證據未經當事人之反對詰
    問予以核實，原則上先予排除，惟若當事人已放棄詰問或未
    聲明異議，基於證據資料愈豐富，愈有助於真實發現之理念
    ，且強化言詞辯論原則，法院自可承認該傳聞證據例外擁有
    證據能力。經查，本案檢察官、被告及本院指定公設辯護人
    均未對本院下述其餘所引用之證據表示「同意有證據能力」
    等語（見100年4月18日審判筆錄），且本院審酌該等證據之
    取得過程並無瑕疵，與本案待證事實間復具有相當之關聯性
    ，以之為本案證據尚無不當，認為得為本案之證據，是依刑
    事訴訟法第159條之5之規定，均有證據能力。
二、實體部分：
(一)上開犯罪事實，已據被告楊仁豪分別於警詢、檢察官偵查中
    及本院審理時坦承不諱，核與證人莊英敏、楊仁傑於警詢及
    證人張志威分別於警詢及檢察官偵查中證述之情節相符，並
    有遺失案件報案證明申請書1紙、台灣票據交換所台中市分
    所99年11月18日台票中字第990540號函附掛失止付票據提示
    人資料查報表、遺失票據申報書及上開支票暨退票理由單影
    本各1紙等在卷可稽，被告楊仁豪偽造有價證券並持以行使
    之犯行，堪以認定。
(二)查被告楊仁豪意圖為自己不法之所有，竊取其胞弟楊仁傑上
    開空白支票1紙（竊盜部分未據告訴），顯係未獲授權即擅
    自冒用被害人楊仁傑之名義簽發支票為共同發票人，並將支
    票交予不知情之友人張志威調借同額現款，核其偽造楊仁傑
    之名義簽發支票為共同發票人部分所為，係犯刑法第201 條
    第1項之意圖供行使之用而偽造有價證券罪。被告盜用楊仁
    傑印文係偽造有價證券之部分行為；而行使偽造有價證券之
    低度行為，為偽造有價證券之高度行為所吸收，均不另論罪
    。另按偽造有價證券而行使之，本含有詐欺性質，且查被告
    楊仁豪持上開偽造楊仁傑之名義簽發支票為共同發票人，向
    不知情之友人張志威調借同額現款，並非以偽造之支票供作
    擔保或作為新債清償而借款，此情已據被告供明在卷，故不
    再論以詐欺罪，附予敘明（最高法院31年度上字第409號判
    例參照）。另按刑法第59條規定犯罪之情狀可憫恕者，得酌
    量減輕其刑，其所謂「犯罪之情狀」，與同法第57條規定科
    刑時應審酌之一切情狀，並非有截然不同之領域，於裁判上
    酌減其刑時，應就犯罪一切情狀（包括第57條所列舉之10款
    事項），予以全盤考量，審酌其犯罪有無可憫恕之事由（即
    有無特殊之原因與環境，在客觀上足以引起一般同情，以及
    宣告法定低度刑，是否猶嫌過重等等），以為判斷（最高法
    院95年度台上字第6157號判決意旨參照）。本案被告楊仁豪
    所犯偽造有價證券罪為最輕本刑三年以上有期徒刑之罪，考
    其立法意旨在維護市場秩序，保障交易信用，本件被告楊仁
    豪偽造支票之用途係因一時需現款週轉，乃持以向其友人張
    志威調取同額現款，且面額不大僅6萬元，所偽造者乃其胞
    弟楊仁傑之名義，且被告楊仁豪犯後已及時清償上開借款予
    張志威，此情已據證人張志威證述明確。又被害人楊仁傑、
    張志威亦不願對被告再予究責，亦據被害人楊仁傑、張志威
    本院審理中到庭陳明在卷，是衡酌全案犯罪情節，認為若處
    被告法定最低度刑責，仍嫌過重，客觀上足以引起一般之同
    情，爰依刑法第59條之規定，酌予減輕其刑。
(三)爰審酌被告楊仁豪未曾有犯罪前科，有卷附刑案資料查註記
    錄表、臺灣高等法院被告前案記錄表可參，足見其素行良好
    ，其犯罪動機僅因一時需款孔急，向友人調取現款軋票，而
    被害人楊仁傑與被告係同胞兄弟關係，發現失竊空白支票時
    ，已即時掛失止付未造成損失，兼衡酌被告所犯本件之罪惡
    性並非重大，且被告犯後態度尚佳等一切情狀，爰從輕量處
    如主文所示之刑。查被告楊仁豪未曾因故意犯罪受有期徒刑
    以上刑之宣告，已如前述，其因一時失慮，致罹刑章，事後
    坦承犯行，深知悔悟，並已清償上開借款，公訴人亦表示給
    予被告緩刑之宣告等情，本院認被告受此科刑教訓，當知所
    警惕，信無再犯之虞，認對其所宣告之刑，以暫不執行為適
    當，爰併予宣告緩刑3年，以啟自新。末按偽造之有價證券
    ，不問屬於犯人與否，沒收之，刑法第205條定有明文，係
    採義務沒收主義，上開支票雖未據扣案，就下列偽造部分仍
    應予沒收。又在票據上簽名者，依票上所載文義負責，2 人
    以上共同簽名者，應連帶負責；又票據之偽造或票據上簽名
    之偽造，不影響於真正簽名之效力，從而2人以上共同在票
    據之發票人欄簽名者，應連帶負發票人責任，倘其中有部分
    屬於偽造，雖不影響於其餘真正簽名者之效力，但偽造之部
    分，仍應依上開規定，諭知沒收，至非屬偽造之發票人部分
    ，則仍屬有效之票據，不在應依法沒收之列（最高法院84年
    台上字第1550號判例、90年度台上字第1733號、92年度台上
    字第6134號刑事判決參照）。本件被告楊仁豪在上開支票發
    票人欄除加蓋以其本人名義為負責人之「南僑鋁門窗企業社
    」印文外，並盜用其弟「楊仁傑」印文而冒用楊仁傑名義為
    共同發票人，僅楊仁傑為發票人部分係屬偽造，被告自己之
    名義為負責人之「南僑鋁門窗企業社」簽名既為真正，其「
    南僑鋁門窗企業社」為發票人部分則仍屬有效之票據，不在
    應依法沒收之列，故僅能就被告所偽造上開支票上楊仁傑為
    共同發票人部分，依刑法第205條之規定予以宣告沒收。
據上論斷，應依刑事訴訟法第299 條第1 項前段，刑法第201 條
第1項、第59條、第205條、第74條第1項第1款，刑法施行法第1
條之1第1項、第2項前段，判決如主文。
本案經檢察官陳雅瑩到庭執行職務。
中    華    民    國   100    年    4     月    29    日
                  刑事第一庭  審判長法  官  許旭聖
                                    法  官  朱光國
                                    法  官  許金樹
以上正本證明與原本無異。
如不服本判決應於收受判決後10日內向本院提出上訴書狀，並應
敘述具體理由。其未敘述上訴理由者，應於上訴期間屆滿後20日
內向本院補提理由書（均須按他造當事人之人數附繕本）「切勿
逕送上級法院」。
告訴人或被害人對於判決如有不服具備理由請求檢察官上訴者，
其上訴期間之計算係以檢察官收受判決正本之日期為準。
                                    書記官  王崑煜
中    華    民    國   100    年    4     月    29    日
附錄論罪科刑法條：
刑法第201條第1項
意圖供行使之用，而偽造、變造公債票、公司股票或其他有價證
券者，處三年以上十年以下有期徒刑，得併科三千元以下罰金。